【裁判字號】    95,訴,2978
【裁判日期】    951124
【裁判案由】    違反著作權法等
【裁判全文】
臺灣臺中地方法院刑事判決              95年度訴字第2978號
公  訴  人  臺灣臺中地方法院檢察署檢察官
被      告  乙○○
上列被告因違反著作權法等案件，經檢察官提起公訴（95年度偵
字第16933號、第20338號），本院合議庭裁定由受命法官獨任進
行簡式審判程序，判決如下：
    主    文
乙○○連續意圖銷售而擅自以重製於光碟之方法侵害他人之著作
財產權，處有期徒刑拾月，緩刑肆年。
扣案如附表三所示之物，均沒收。
    犯罪事實及理由
一、本案犯罪事實：
    乙○○明知附表一所示之影片，分別係表列「權利人」欄所
    示各公司依著作權法第四條第二款及民國八十二年七月十六
    日簽署生效之「北美事務協調委員會與美國在臺協會著作權
    保護協定」，及我國於九十一年一月一日加入世界貿易組織
    （ＷＴＯ）後，適用「與貿易有關之智慧財產權協定」（Ag
    reement on Trade RelatedAspects ofIntellectualPr ope
    rty Rights, Including Trade incounterfeit Goods，簡
    稱TRIPS），而受我國著作權法保護之視聽著作，如附表二
    所示之影片，亦係各該著作權人依我國著作權法享有著作財
    產權之視聽著作，均尚在著作財產權存續期間內，任何人非
    經各該享有著作財產權人之同意或授權，不得意圖銷售而以
    重製於光碟之方法，侵害各該著作權人之著作財產權，竟為
    籌措母親開刀費用，而基於意圖銷售而以重製於光碟之方法
    侵害他人之著作財產權及明知為盜版光碟重製物而散布之概
    括犯意，自九十五年三月一日起至同年五月三十一日止，在
    臺中市○區○村路○段二三六巷六號其所經營之「冠樺多媒
    體專賣店」內，利用電腦、燒錄機、空白光碟等設備，以對
    拷燒錄之方式，連續重製如附表一、二所示內容之盜版光碟
    ，再放置於前開專賣店內，以每片盜版光碟新臺幣（下同）
    一百元之價格，出售散布予不特定人牟利，以此等方式，連
    續侵害如附表一、二所示影片著作權人之著作財產權，合計
    出售約一千餘片之盜版光碟。嗣於九十五年六月一日中午十
    二時四十五分許，為警持本院核發之搜索票前往上址執行搜
    索，當場扣得乙○○所有之如附表三編號一至六所示之物；
    又於同日十四時十分許，經乙○○帶同警方前往臺中市北屯
    區三光巷二號十一樓之三乙○○之住處，起獲乙○○所有如
    附表三編號七至九所示之物。
二、前開犯罪事實，有下列證據可證：
（一）被告乙○○於警詢、偵查中之自白，及於本院準備程序及
      審理時為認罪之陳述。
（二）被告店中僱請之員工黃建文於警詢時及偵查中之證述，財
      團法人電影及錄影著作保護基金會調查專員羅向揮、江文
      博於警詢時之證述，如附表一所示權利人之具狀告訴。
（三）內政部警政署保安警察第二總隊第一大隊第三中隊搜索扣
      押筆錄暨扣押物品目錄表、扣案盜版光碟之勘驗照片、現
      場獲照片、鑑識報告、現場圖、著作權利證明文件。
（四）扣案如附表三所示之物。
三、新舊法比較之說明：
（一）刑法第二條第一項規定：
      查被告行為後，刑法第二條第一項業於九十四年二月二日
      修正公布，並自九十五年七月一日起施行。修正後刑法第
      二條第一項規定，已將新舊法律適用之「從新從輕」原則
      ，改採「從舊從輕」原則，而此規定僅係規範行為後法律
      變更所生新舊法律比較適用之準據法，並非實體刑罰法律
      ，自不生行為後法律變更之比較適用之問題，應逕行適用
      新法第二條第一項之規定，為「從舊從輕」之比較。
（二）刑法第五十六條連續犯之規定：
      查被告行為後，刑法第五十六條連續犯之規定，業於九十
      四年二月二日修正公布刪除，並自九十五年七月一日施行
      ，則被告之犯行，因行為後新法業已刪除連續犯之規定，
      此刪除雖非犯罪構成要件之變更，但顯已影響行為人刑罰
      之法律效果，自屬法律有變更，依新法第二條第一項規定
      ，比較新、舊法結果，仍應適用較有利於被告之行為時法
      律即舊法論以連續犯（最高法院九十五年第八次刑事庭會
      議決議參照）。
（三）刑法第五十五條牽連犯之規定：
      被告行為後，刑法第五十五條牽連犯之規定，業於九十四
      年二月二日修正公布刪除，並自九十五年七月一日施行。
      則本案被告所犯著作權法第九十一條第三項、著作權
      法第九十一條之一第三項等二罪間，依修正前即行為時之
      規定，為牽連犯之關係，應從一重之罪論處。若依修正
      後之刑法，既已刪除牽連犯之規定，則所犯二罪，應
      依數罪併罰之規定分論併罰。比較新舊法之規定，修正後
      之規定並非較有利於被告，應適用修正前之規定。
（四）刑法第七十四條部分：
      被告行為後，刑法第七十四條業於九十四年二月二日修正
      公布，並於九十五年七月一日施行。但「犯罪在刑法新法
      施行前，新法施行後，緩刑之宣告，應適用新法第七十四
      條之規定。」最高法院九十五年五月二十三日刑事庭第八
      次會議決議第七點可資參照。故本案應適用新法第七十四
      條之規定。
四、依刑事訴訟法第二百七十三條之一第一項、第二百九十九條
    第一項前段、第三百十條之二、第四百五十四條第一項，著
    作權法第九十條第三項、第九十一條之一第三項、第九十八
    條，刑法第十一條、第二條第一項前段、第五十六條（修正
    前）、第五十五條（修正前）、第三十八條第一項第二款、
    第七十四條第一項第一款，判決如主文。
本案經檢察官甲○○到庭執行職務
中    華    民    國    95    年    11    月    24    日
                  刑事第十一庭  法  官  莊嘉蕙
以上正證明與原本無異。
如不服本判決，應於送達後十日內向本院提出上訴狀（須附繕本
），上訴於臺灣高等法院臺中分院。
                                書記官  魏愛玲
中    華    民    國    95    年    11    月    24    日
附錄論罪科刑法條
著作權法第九十一條
擅自以重製之方法侵害他人之著作財產權者，處三年以下有期徒
刑、拘役，或科或併科新臺幣七十五萬元以下罰金。
意圖銷售或出租而擅自以重製之方法侵害他人之著作財產權者，
處六月以上五年以下有期徒刑，得併科新臺幣二十萬元以上二百
萬元以下罰金。
以重製於光碟之方法犯前項之罪者，處六月以上五年以下有期徒
刑，得併科新臺幣五十萬元以上五百萬元以下罰金。
著作僅供個人參考或合理使用者，不構成著作權侵害。
著作權法第九十一條之一
擅自以移轉所有權之方法散布著作原件或其重製物而侵害他人之
著作財產權者，處三年以下有期徒刑、拘役，或科或併科新臺幣
五十萬元以下罰金。
明知係侵害著作財產權之重製物而散布或意圖散布而公開陳列或
持有者，處三年以下有期徒刑，得併科新臺幣七萬元以上七十五
萬元以下罰金。
犯前項之罪，其重製物為光碟者，處六月以上三年以下有期徒刑
，得併科新臺幣二十萬元以上二百萬元以下罰金。但違反第八十
七條第四款規定輸入之光碟，不在此限。
犯前二項之罪，經供出其物品來源，因而破獲者，得減輕其刑。
附表三：
┌──┬──────────────┬───────┬────────────┐
│編號│扣  押  物  品  名  稱      │ 數  量       │  宣告沒收之依據        │
├──┼──────────────┼───────┼────────────┤
│一  │盜版光碟                    │四十六片      │著作權法第九十八條（因犯│
│    │                            │              │罪所得之物）            │
├──┼──────────────┼───────┼────────────┤
│二  │棉套                        │四百張        │刑法第三十八條第一項第二│
│    │                            │              │款（預備供犯罪所用之物）│
├──┼──────────────┼───────┼────────────┤
│三  │空白光碟                    │四百片        │同上                    │
├──┼──────────────┼───────┼────────────┤
│四  │盜版光碟                    │一千五百七十片│著作權法第九十八條（因犯│
│    │                            │              │罪所得之物）            │
├──┼──────────────┼───────┼────────────┤
│五  │選片目錄                    │三張          │著作權法第九十八條（供犯│
│    │                            │              │罪所用之物）            │
├──┼──────────────┼───────┼────────────┤
│六  │包裝紙袋                    │一批          │刑法第三十八條第一項第二│
│    │                            │              │款（預備供犯罪所用之物）│
├──┼──────────────┼───────┼────────────┤
│七  │包裝塑膠袋                  │一批          │同上                    │
├──┼──────────────┼───────┼────────────┤
│八  │一對一ＶＣＤ對拷機          │一台          │著作權法第九十八條（供犯│
│    │                            │              │罪所用之物）            │
├──┼──────────────┼───────┼────────────┤
│九  │一對三ＶＣＤ對拷機          │三台          │同上                    │
└──┴──────────────┴───────┴────────────┘


司法院資訊處製作；財團法人民間司法改革基金會備份。
